【裁判字號】    89,台非,468
【裁判日期】    891207
【裁判案由】    違反槍砲彈藥刀械管制條例
【裁判全文】
最高法院刑事判決                                八十九年度台非字第四六八號
    上訴人  最高法院檢察署檢察總長
    被  告  甲○○
右上訴人因被告違反槍砲彈藥刀械管制條例案件，對於台灣南投地方法院中華民國八
十八年七月二十三日第一審確定簡易判決（八十八年度投刑簡字第二七八號，聲請簡
易判決處刑案號：台灣南投地方法院檢察署八十八年度偵字第一二一六號），認為違
法，提起非常上訴，本院判決如左：
    主  文
原判決關於違背法令之部分撤銷。
    理  由
非常上訴理由稱：「按判決不適用法則者，為違背法令，刑事訴訟法第三百七十八條
定有明文。又受有期徒刑之執行完畢，或受無期徒刑或有期徒刑一部之執行而赦免後
，五年以內再犯有期徒刑以上之罪者為累犯，加重本刑至二分之一，亦為刑法第四十
七條所明定。經查本件被告甲○○前於民國八十二年間曾因竊盜、違反麻醉藥品管理
條例，經法院分別判處有期徒刑八月、三月確定，接續執行於八十三年六月十五日執
行完畢，有台灣台中地方法院檢察署八十二年執更字第一二八八號檢察官執行指揮書
附卷可稽（見同號卷第八頁），而被告於八十八年二月二十五日再犯本件違反槍砲彈
藥刀械管制條例第十四條第三項未經許可持有刀械之有期徒刑以上之罪，距前案執行
完畢之日未逾五年，揆諸上開規定，應為累犯。上開資料，由卷附之台灣南投地方法
院檢察署刑案資料查註紀錄表、台灣南投地方法院被告全國前案紀錄表記載綦詳（見
台灣南投地方法院檢察署八十八年度偵字第一二一六號卷第十三頁、台灣南投地方法
院南投簡易庭八十八年投刑簡字第二七八號卷第四頁），足見為本件判決時，已可發
覺被告為累犯，乃竟未論以累犯，並加重量刑，即有判決不適用法則之違背法令。案
經確定，因攸關法律之正確適用，爰依刑事訴訟法第四百四十一條、第四百四十三條
提起非常上訴，以資糾正」等語。
本院按依法應於審判期日調查之證據，未予調查，致適用法令違誤，而顯然於判決有
影響者，該項確定判決即屬判決違背法令，應有刑事訴訟法第四百四十七條第一項第
一款規定之適用，所稱依法應於審判期日調查之證據，係指該證據在客觀上為法院認
定事實及適用法律之基礎者而言。此觀司法院大法官會議釋字第一八一號、第二三八
號解釋甚明。又受有期徒刑之執行完畢，或受無期徒刑或有期徒刑一部之執行而赦免
後，五年以內再犯有期徒刑以上之罪者，為累犯，加重本刑至二分之一，刑法第四十
七條定有明文。是被告有無受有期徒刑之執行完畢，或受無期徒刑或有期徒刑一部之
執行而赦免後，五年以內再犯有期徒刑以上之罪之情形，係屬應否適用刑法第四十七
條之基礎事實，依前開說明，如此項證據未予調查，致適用法令違誤，而顯然於判決
有影響，該確定判決即屬判決違背法令。本件被告甲○○於民國八十八年二月二十五
日犯槍砲彈藥刀械管制條例第十四條第三項之未經許可，持有刀械罪，為原判決認定
之事實，而被告前曾因違反麻醉藥品管理條例案件，經台灣台中地方法院判處有期徒
刑三月，緩刑二年確定，嗣經撤銷緩刑宣告，於八十三年六月十五日執行完畢，有原
審法院被告全國前案紀錄表附卷可稽（見原審卷第四頁），並有上開違反麻醉藥品管
理條例案卷可憑。則被告前受有期徒刑之執行完畢後，五年以內再犯本件之罪，自應
成立累犯，加重其刑至二分之一。乃原判決對於此項應於審判期日調查之證據，未予
調查，致未適用刑法第四十七條累犯規定，加重其刑，而有適用法令違誤之情形，並
顯然於判決有影響，依前開說明，即屬判決違背法令。案經確定，非常上訴意旨執以
指摘，為有理由，惟原判決尚非不利於被告，應僅將其違背法令之部分撤銷，以資糾
正。
據上論結，應依刑事訴訟法第四百四十七條第一項第一款前段，判決如主文。
中      華      民      國    八十九    年     十二     月      七      日
                              最高法院刑事第十二庭
                                  審判長法官  林  增  福
                                        法官  劉  敬  一
                                        法官  楊  商  江
                                        法官  邵  燕  玲
                                        法官  池  啟  明
      右正本證明與原本無異
                                              書  記  官
中      華      民      國    八十九    年     十二     月     十三     日


司法院資訊處製作；財團法人民間司法改革基金會備份。
